【裁判字號】    89,訴,479
【裁判日期】    890824
【裁判案由】    業務過失致死
【裁判全文】
臺灣桃園地方法院刑事判決                          八十九年度訴字第四七九號
    公  訴  人  臺灣桃園地方法院檢察署檢察官
    被      告  甲○○
    被      告  己○○原名趙.
右列被告因業務過失致死案件，經檢察官提起公訴（八十八年度偵字第一八六八六號
），本院判決如左：
        主  文
甲○○、己○○均無罪。
        理  由
一、公訴意旨略以：被告己○○為工程營造商，向台灣省政府住宅及都市發展局（下
    稱住都局）承作桃園縣平鎮市道路工程，被告甲○○為該局派駐工地監工，監督
    施工及安全事宜，分係從事承作工程或監督業務之人，緣民國八十六年四月五日
    晚上七時三十分許，在桃園縣平鎮市○○街湧安國小前道路工地，被告趙國華雇
    用工人開挖路面後，僅回填泥沙，未能及時鋪設柏油，其理應注意在該開挖處四
    周設置警示燈、圍籬等適當警告設施，被告甲○○則應注意督導被告趙國華確實
    設置該設施，以防止人車跌倒，且依當時之天候、狀況，非其二人所不能注意，
    被告趙國華竟疏未在該處設置任何安全設施，被告甲○○亦疏未確實督導，坐令
    該路面泥沙外露，通行人車無以事先防範，使被害人葉秀樁騎乘機車沿該路往龍
    潭方向行駛，通過該路面時，失控跌倒，受有顱內出血等傷害，延至八十七年四
    月七日不治死亡，因認被告二人均涉有刑法第二百七十六條第二項之業務過失致
    死罪嫌。本件公訴人認被告二人涉有業務過失致死罪嫌，無非以：證人丙○○證
    述死者倒地時，該工地四周並未有任何照明設備或警告標誌；又住都局重機械工
    程隊中壢施工站主任丁○○證述甲○○有監督趙國華施工安全之職責；參以死者
    機車僅後方牌照凹損、車燈破裂，但並無其他車輛追撞後留下之任何刮漆，有機
    車照片在卷可證，難認被害人機車係遭他車碰撞跌倒，及現場照片、交通事故調
    查表、台灣省車輛事故覆議鑑定委員會意見書等資為論據。
二、按犯罪事實應依證據認定之，無證據不得推定其犯罪事實；又不能證明被告犯罪
    者，應諭知無罪之判決，刑事訴訟法第一百五十四條、第三百零一條第一項分別
    定有明文。又刑法上之過失，需其過失行為與結果間，在客觀上有相當因果關係
    存在始得成立。所謂相當因果關係，係指依經驗法則，綜合行為當時所存在之一
    切事實，為客觀之事後審查，認為在一般情形下，有此環境、有此行為之同一條
    件，均可發生同一之結果者，則該條件即為發生結果之相當條件，行為與結果即
    有相當之因果關係。反之，若在一般情形下，有此同一條件存在，而依客觀之審
    查，認為不必皆發生此結果者，則該條件與結果並不相當，不過為偶然之事實而
    已，其行為與結果間即無相當因果關係，最高法院七十六年台上字第一九二號判
    例可資參循。復按事實之認定，應憑證據，如未能發現相當證據，或證據不足以
    證明，自不能以推測或擬制之方法，以為裁判基礎，最高法院四十年台上字第八
    六號著有判例可循。
三、訊之被告甲○○、己○○二人均堅決否認有何過失行為，辯稱：該工地有架設圍
    籬，被害人葉秀椿係經過施工地點後被汽車追撞才死亡等語。經查：
    （一）本件被告二人所承作、監督之桃園縣平鎮市○○街湧安國小前道路工地係
          於八十六年四月四日開始施工，當日因路面尚未鋪設柏油，故設有圍籬隔
          離等情，迭據被告二人陳明在卷，雖證人即車禍後行經肇事地點之丙○○
          證稱：車禍發生後伊行經該工地，並未看到架設圍籬，係伊因怕會再發生
          事故，就在附近找警告標誌放置於施工處，然亦稱該警告標誌係「施工單
          位所有」（見偵卷第八頁背面及本院八十九年七月十八日審理筆錄），復
          證稱：「四月四日我就有看到該地在施工，當時是有警告標誌」等語無訛
          （見偵卷第十九頁），再徵諸卷內照片所示之圍籬（見偵卷第十二頁）其
          上印有「省住都局」之字樣，參以施工翌日（四月五日）即肇事當日因係
          國定假日並未施工等情觀之，足徵施工單位於四月四日施工結束時確實備
          有警告標誌，且被告二人於施工當日應有架設圍籬無訛。
    （二）次查，被害人葉秀椿於車禍當日係騎乘車牌號碼ＩＶＬ—八三八號重型機
          車沿平鎮市○○街往龍潭方向行駛，於經過湧安國小前施工地點後約二十
          六點一公尺處才發生車禍，且施工範圍內並無機車倒地摩擦痕跡，機車碎
          片散落物係落在機車倒地處，並非在施工範圍內等情，分據證人丙○○、
          證人即本件承辦員警乙○○於本院審理中結證明確，證人丙○○並稱：「
          當時我騎機車是繞過施工地點再往前騎，才發現傷者」等語。佐以證人余
          志誠稱：施工地點「地是濕軟的土」，惟參諸偵查卷第十頁所附之照片二
          中被害人之機車右側腳踏板處有嚴重磨損痕跡，顯非濕軟之土所能造成，
          而被害人所騎乘之機車甫買未久，事故前都完好無損，該等車損均係事故
          後才發生等情，復據告訴人即被害人之父戊○○陳述明確（見偵卷第二十
          九頁背面）。是以，被害人葉秀椿並非跌落於施工地點應堪認定。
    （三）復查，被害人葉秀椿所騎乘之重機車車尾燈破裂、尾牌左側向前摺凹損、
          左後車身塑膠外殼破裂、引擎外殼破裂，明顯有被小客車追撞跡象，應屬
          肇事主因，此觀諸台灣省桃園縣區車輛行車事故鑑定委員會鑑定結果及台
          灣省車輛行車事故覆議鑑定委員會均同此見解，有各該委員會八十六年九
          月十日八六桃鑑字第八六八六六號函、八十七年六月三十日交覆字第八七
          ０三六九號覆議意見書在相驗卷可按。至前揭覆議意見書雖謂：施工單位
          夜晚於施工路段未依規定設置安全警告設施影響行車安全，為肇事次因，
          惟查，施工單位應有設置圍籬及本件車禍地點並非在施工地點等情，業已
          具論如前，此部分覆議意見自無可採。
    （四）綜上，被害人致死之原因顯係遭不明汽車自後撞擊，復因被害人未依規定
          配戴安全帽，致使頭部撞及路面導致顱內出血死亡，被告甲○○、己○○
          對於此意外事故之發生無從加以注意並且防範，自不得因被害人於經過施
          工地點二十餘公尺後發生意外，遽認被告二人應負業務過致死之罪責。
    揆諸首揭說明，被告二人既無從注意，即難認其有何應注意並能注意而未注意之
    過失，且衡諸經驗法則，在一般情形下，有此同一條件存在，而依客觀之審查，
    未必皆發生此結果，則該條件與結果並不相當，不過為偶然之事實而已，其行為
    與結果間顯無相當因果關係，被告二人所辯尚屬可信。此外，復查無其他積極證
    據足資認定被告二人有何業務過失致死犯行，既不能證明被告二人犯罪，即均應
    為無罪之諭知。
據上論斷，應依刑事訴訟法第三百零一條第一項前段，判決如主文。
本案經檢察官魏雯祈到庭執行職務
中      華      民      國  八十九    年      八      月    二十四    日
                                臺灣桃園地方法院刑事第一庭
                                      審判長法  官  吳  爭  奇
                                            法  官  黃  斯  偉
                                            法  官  陳  永  來
右正本證明與原本無異。
如不服本判決，應於判決送達後十日內向本院提出上訴狀( 應附繕本 )，上訴於
臺灣高等法院。
                                    書記官   洪明媚
中        華        民        國   八十九   年   八   月    二十四    日


司法院資訊處製作；財團法人民間司法改革基金會備份。
